【裁判字號】    99,交聲,1186
【裁判日期】    991011
【裁判案由】    聲明異議
【裁判全文】
臺灣臺南地方法院交通事件裁定    99年度交聲字第1186號
移送機關    交通部公路總局嘉義區監理所新營監理站
異議人即
受處分人    甲○○
上列受處分人因違反道路交通管理處罰條例案件，對於交通部公
路總局嘉義區監理所新營監理站民國99年9月14日所為之裁決處
分（處分案號：新監裁違字第裁73-M00000000號），聲明異議，
本院裁定如下：
    主  文
異議駁回。
    理  由
一、原處分意旨略以：異議人即受處分人甲○○（下稱異議人）
    遭警舉發，於民國（下同）99年6月9日14時20分許，駕駛未
    經核准領用牌證之拼裝車（下稱系爭車輛）行駛於道路，於
    行經台南縣後壁鄉南91線500公尺處時，為台南縣警察局白
    河分局交通事故處理小組員警以異議人有違反道路交通管理
    處罰條例第12條第1項第2款規定之行為，當場掣單舉發。嗣
    經交通部公路總局嘉義區監理所新營監理站（下稱移送機關
    ）依同條例第12條第1項第2款、第2項及違反道路交通管理
    事件統一裁罰基準表之規定，裁處新台幣（下同）3,600元
    罰鍰，並沒入系爭車輛。
二、本件聲明異議意旨略以：
  (一)農用拼裝車係農民從事農耕所需，雖未領取牌照，但於農忙
    時刻，穿梭農地，為眾所是認；況系爭車輛於本件事故發生
    時所傾斜處係台南縣後壁鄉○○○○道路旁之私有土地，且未
    導致人員受傷，本件處分失之過苛，且不符憲法上比例原則
    之要求。
  (二)異議人為承擔一家七口生計，農業運輸及經營管理完全依賴
    該拼裝車輛，如無該輛車輛載送，全家生活恐陷入困境，為
    此聲明異議，請求撤銷原處分，並准領回該拼裝車等情。
三、按拼裝車輛，未經核准領用牌證行駛公路者，處汽車所有人
    新臺幣3,600元以上10,800元以下罰鍰；車輛並沒入之；道
    路交通管理處罰條例第12條第1項第2款及同條第2項定有明
    文。另按違反行政法上義務行為，除應處罰鍰外，另有沒入
    或其他種類行政罰之處罰者，得依該規定「併為處罰」，行
    政罰法第24條第2項亦有明定。
四、復按道路交通管理處罰條例第12條第1項第2款所稱之「拼裝
    車輛」，並不以「由不同舊車零件拼湊而成之車輛」為限。
    再車輛新領牌照登記應繳驗車輛來歷憑證，「道路交通安全
    規則」第17條亦有明文規定，是如無法於新領牌照登記時提
    出具道路交通安全規則第17條規定之車輛來歷憑證者，即屬
    所謂「拼裝車輛」（臺灣高等法院臺中分院93年度交抗字第
    522號裁定參照）。再按所謂「拼裝車」厥指「拼湊組裝」
    之車輛而言，並不以「由不同舊車零件拼湊而成之車輛」為
    限，此種車輛未經主管機關核准並領用牌照前，依前揭規定
    ，禁止在道路上行駛，係為保障大眾交通安全，且因「拼裝
    車」駕駛使用安全性堪慮，有予以禁止必要。因此，拼裝車
    輛倘經人駕駛行駛於道路，即應依道路交通管理處罰條例第
    12條第1項第2款規定處以罰鍰，及依同條第2項規定沒入車
    輛，合先敘明。
五、經查：
  (一)異議人遭警舉發，於上開時、地，駕駛未經核准領用牌證之
    拼裝車之違規行為，有台南縣警察局99年6月15日南縣警交
    字第M00000000號舉發違反道路交通管理事件通知單1份附卷
    可稽。
  (二)異議人雖辯稱其係車輛傾斜處為台南縣後壁鄉○○○○道路旁
    之私有土地云云，惟按道路交通管理處罰條例所指之道路，
    係指公路、街道、巷衖、廣場、騎樓、走廊或其他供公眾通
    行之地方，該條例第3條第1款定有明文。依此足知上開條例
    對於道路之定義甚為寬廣，凡可供公眾通行之地方均屬道路
    。今異議人為警舉發時駕駛系爭車輛之地點在台南縣後壁鄉
    ○○○○道路處，該處舖有柏油路面，且通往可供汽車、機車
    通行之大馬路(見本院卷第30頁至第32頁)，且異議人亦自陳
    遭舉發當日有駕駛該車行駛於道路上（見本院卷第27-1頁）
    ，依此本件舉發地點確屬道路交通管理處罰條例所稱之道路
    無疑。
  (三)末以，道路交通管理處罰條例第12條第1項第2款、第2項規
    定之立法意旨，係因拼裝車輛倘未經主管機關檢驗核准領用
    牌證，即任意行駛，將有危害道路人車安全，為維持社會秩
    序及增進公共利益，乃以法律限制拼裝車輛之行駛，並於違
    反規定時，沒入拼裝車輛，因此，本院並無裁量決定是否沒
    入之餘地。從而，異議人陳稱該拼裝車係其賴以運輸農作物
    之工具，若遭扣留，將造成莫大困擾等語縱屬實在，且其情
    可憫，亦無法免予本件沒入系爭車輛之處罰。
六、綜上所述，異議人所有拼裝車輛未經核准領用牌照行駛於道
    路之違規事實，應堪認定。則移送機關據以援引道路交通管
    理處罰條例第12條第1項第2款規定，裁處罰鍰3,600元，並
    依同法條第2項規定沒入車輛，核無不當。是本件之異議為
    無理由，應予駁回。
七、據上論斷，應依道路交通管理處罰條例第87條第2項、道路
    交通案件處理辦法第19條，裁定如主文。
中    華    民    國    99    年    10    月    11    日
                     交通法庭   法  官   陳淑勤
以上正本證明與原本無異。
如不服本裁定，應於送達後5日內，向本院提出抗告狀。
                                書記官   謝國欽
中    華    民    國    99    年    10    月    11    日

司法院資訊處製作；財團法人民間司法改革基金會備份。
